臺灣橋頭地方法院民事判決
109年度訴字第719號
原      告  蕭子翔  
訴訟代理人  蔡孟涵  
被      告  蘇俊榮  
            周銘煌  

共      同
訴訟代理人  吳建勛律師
            鍾韻聿律師
被      告  潘進仁  
當事人間違反廢棄物清理法案件，原告提起刑事附帶民事訴訟請
求（108年度附民字第247號），經刑事庭裁定移送審理，本院民
國111年8月25日言詞辯論終結，判決如下：
    主  文
原告之訴及假執行之聲請均駁回。
訴訟費用由原告負擔。
    事實及理由
一、原告主張：坐落高雄市○○區○○段000地號土地（下稱系爭土
    地）為原告所有，原告委託其母蔡孟涵出租、管理。被告共
    同基於不法從事廢棄物貯存、清除、處理之犯意，由黃鉦凱
    出面向原告蔡孟涵承租系爭土地，約定租賃期間自106年9月
    20日至107年9月19日，每月租金新臺幣（下同）15,000元。
    承租後，僱用吳建文、朱正義擔任駕駛及堆置廢棄物品，張
    永龍、孫振華及徐宏吉（黃鉦凱、吳建文、朱正義、張永龍
    、孫振華、徐宏吉等人，下稱黃鉦凱等人）負責開門、引導
    、打掃整理等工作，聘用蘇俊榮、周銘煌、潘進仁、陳正翰
    擔任司機，於本院108年12月11日107年度原訴字第8號刑事
    判決附表所示時間，向不詳之廠商載運廢棄物，堆置在原告
    蕭子翔所有系爭土地內。系爭土地遭不法堆置廢塑膠混合物
    、廢電線電纜、廢泡線、廢布料、廢塑膠粒料、黑色不明粉
    末等廢棄物、黃色不明粉末等，經檢驗含銅量逾管制標準，
    總銅質為86.8mg/L、42.7mg/L不等，屬有害事業廢棄物，系
    爭土地內堆置之廢棄物估計總重量共為680噸（下稱系爭事
    業廢棄物），爰依民法第184條第1項前段、第185條規定提
    起本訴等語。並聲明：被告將連帶系爭土地上之廢棄物清除
    ，回復原狀；並願供擔保，請准宣告假執行。
二、被告抗辯：
（一）被告蘇俊榮、周銘煌則以：
　 1、被告蘇俊榮、周銘煌原係透過同為司機之被告陳正翰介紹
      始接洽本案載運工作，與主導本件違法清除、處理之被告
      黃鉦凱、吳建文等人或其他清運司機並無主觀上之犯意聯
      絡；除此，本案中各清運司機如刑事起訴書附表所示參與
      之清運行為，其駕駛車號、傾倒時間、傾倒車次及廢棄物
      來源均已特定，顯見個別行為人之傾倒行為應可獨立觀察
      及負責，實無將被告蘇俊榮、周銘煌與其他清運司機間之
      論以共同侵權行為之必要，本案之各清運司機間應獨立對
      原告負擔賠償責任。再被告蘇俊榮、周銘煌於本案中僅載
      運約10公噸之廢棄物，佔系爭土地遭傾倒廢棄物總重量68
      0噸之1.5%，並僅受領各10,000元報酬，若仍應與他人就
      全部清除處理費用負連帶責任，顯有輕重失衡之情事。
　 2、又被告周銘煌及蘇俊榮均已於109年5月28日，將其所傾倒
      之部分清除處理完畢，原告請求賠償之依據亦已不仍存在
      等語置辯。並聲明：原告之訴及假執行之聲請均駁回。
（二）被告潘進仁則以：
　 1、依據本院108年12月11日107年度原訴字第8號刑事判決書
      第15-16頁（卷二第27-28頁）所載，被告未與本案共同被
      告黃在凱、吳建文、張永龍、朱正義、孫振華、徐宏吉、
      蘇俊榮、周銘煌、陳正翰等人，共同為違反廢棄物清理法
      之侵權行為，上開被告間之犯罪行為各別，僅係被害人同
      一而已，與民法第185條共同侵權行為之要件，顯不相符
      ，原告起訴請求上開被告間全體應負連帶賠償責任，顯屬
      無據。
　 2、再依上開刑事判決第46頁附表一編號5（卷二第58-59頁）
      所載，被告潘進仁所涉犯之事實，為駕駛潘進仁所有之車
      牌號碼000-00號營業貨運曳引車，附掛63-EP號營業半拖
      車，靠行於連譽企業有限公司（下稱連譽公司），附載王
      銘賢一同至新竹縣芎林鄉華龍村某處，以運費1萬5,000元
      為代價，載運廢第四臺管線等廢棄物，於於106年10月3日
      21時37分許，至系爭土地傾倒等情。關於被告載運部分，
      連譽公司已於108年10月31日，以發文字號連環廢字第108
      10310001號函覆高雄市政府環境保護局，檢送高雄市○○區
      ○○段000地號「處置完成報告書」，並說明該公司已於108
      年10月18日清理完成系爭土地之廢第四台電攬線，並將清
      除前、中、後及抵達處理機構之過程拍照存證，記錄遞送
      聯單、事業廢棄物妥善處理文件及相關資料等均整理於「
      處置完成報告書」，足證被告潘進仁所涉犯之傾倒廢棄物
      至系爭土地部分，已於108年10月18日完成清除程序，相
      關「處置完成報告書」業經陳報高雄市環境保護局備查在
      案等語置辯。並聲明：原告之訴駁回；如受不利判決，願
      供擔保，請准宣告免為假執行。
三、兩造不爭執事實：
（一）系爭土地為原告蕭子翔所有，原告蕭子翔委託其母親蔡孟
      涵出租管理。並有土地謄本、地籍異動索引在卷可稽（10
      3-105頁）
（二）原告主張：
 １、被告共同基於不法從事廢棄物貯存、清除、處理之犯意，由
     黃鉦凱出面向原告蔡孟涵承租，約定租賃期間自106年9月2
     0日至107年9月19日，每月租金15,000元。承租後僱用吳建
     文、朱正義擔任駕駛及堆置廢棄物品，張永龍、孫振華及
     徐宏吉負責開門、引導、打掃整理等工作，於附表所示時
     間，向不詳之廠商載運廢棄物，堆置在原告蕭子翔所有系
     爭土地內。系爭土地遭不法堆置廢塑膠混合物、廢電線電
     纜、廢泡線、廢布料、廢塑膠粒料、黑色不明粉末等廢棄
     物、黃色不明粉末等，經檢驗含銅量逾管制標準，總銅質
     為86.8mg/L、42.7mg/L不等，屬有害事業廢棄物，系爭土
     地內堆置之廢棄物估計總重量為680噸，預估清除費用約為
     5,004,848元，系爭土地遭堆放大量廢棄物，廢棄物並發出
     惡臭。
 ２、被告因涉犯廢棄物清理法犯行，經臺灣橋頭地方檢察署檢
     察官經檢察官提起公訴（107 年度偵字第1024號、107 年
     度偵字第1245號、107 年度偵字第4133號、107 年度偵字
     第4197號、107 年度偵字第4198號、107 年度偵字第6810
     號、107 年度偵字第7 200 號），被告均於準備程序中就
     被訴事實為有罪之陳述，經合議庭裁定由受命法官獨任進
     行簡式審判程序，於109 年8 月12日以107 年度原訴字第8
     號刑事判決，判決如下：
   ⑴被告潘進仁共同犯廢棄物清理法第46條第4 款後段之非法
     清除廢棄物罪，處有期徒刑1 年6 月。緩刑4 年，並應於
     本判決確定之日起1 年內，向公庫支付20,000元。並應向
     指定之政府機關或團體，提供60小時之義務勞務，並接受
     法治教育課程2 場次。緩刑期間付保護管束。未扣案之犯
     罪所得54,00 0 元沒收，於全部或一部不能沒收時，追徵
     之；
   ⑵被告蘇俊榮共同犯廢棄物清理法第46條第4 款後段之非法
     清除廢棄物罪，處有期徒刑1 年2 月。緩刑3 年，並應於
     本判決確定之日起1 年內，向公庫支付30,000元。並應向
     指定之政府機關或團體，提供90小時之義務勞務，並接受
     法治教育課程2 場次。緩刑期間付保護管束。未扣案之犯
     罪所得10,00 0 元沒收，於全部或一部不能沒收時，追徵
     之。確定在案。
   ⑶被告周銘煌共同犯廢棄物清理法第46條第4 款後段之非法
     清除廢棄物罪，處有期徒刑1 年2 月。緩刑3 年，並應於
     本判決確定之日起1 年內，向公庫支付30,000元。並應向
     指定之政府機關或團體，提供90小時之義務勞務，並接受
     法治教育課程2 場次。緩刑期間付保護管束。未扣案之犯
     罪所得10,00 0 元沒收，於全部或一部不能沒收時，追徵
     之。確定在案。並有本院108 年12月11日107 年度原訴字
     第8 號刑事判決在卷可稽（見卷二第20-21 頁）
（三）上述判決，檢察官不服提起上訴，經臺灣高等法院高雄分
      院110 年6 月2 日109 年度原上訴字第42號刑事判決如下
      ：原判決關於潘進仁部分撤銷。並改判被告潘進仁犯廢棄
      物清理法第46條第4 款後段之非法清除廢棄物罪（犯罪事
      實㈡⑹），處有期徒刑1 年2 月，未扣案犯罪所得
      39,000元沒收，於全部或一部不能沒收時，追徵之；又犯
      廢棄物清理法第46條第4 款後段之非法清除廢棄物罪（犯
      罪事實㈢），處有期徒刑1 年2 月，未扣案犯罪所得
      15,000元沒收，於全部或一部不能沒收時，追徵之；又犯
      廢棄物清理法第46條第4 款後段之非法清除廢棄物罪（犯
      罪事實㈣），處有期徒刑1 年6 月，未扣案犯罪所得
      100,000 元沒收，於全部或一部不能沒收時，追徵之。應
      執行有期徒刑2 年，緩刑5 年，並應於本判決確定之日起
      1 年內向公庫支付20,000元，及向臺灣橋頭地方檢察署指
      定之政府機關或團體，提供240 小時義務勞務，並接受法
      治教育課程3 場次。緩刑期間付保護管束。並有臺灣高等
      法院高雄分院110 年6 月2 日109 年度原上訴字第42號刑
      事判決在卷可稽（見卷三第151-171 頁）
（四）被告蘇俊榮、周銘煌共同基於違法清除廢棄物之犯意聯絡
      ，於本件刑事判決附表一編號5-(1) 、(2) 所示時間即
      106 年10月1 1 日，由蘇俊榮駕駛自己所有之車牌號碼
      000-00號自用大貨車、周銘煌駕駛自己所有之車牌號碼
      000-0000號自用大貨車，至屏東市大湖地區某處法拍工廠
      ，各以10,000元運費為報酬，各載運廢布等廢棄物10公噸
      後，透過陳正翰介紹，將廢棄物載運至系爭土地，堆置在
      該處。並有並有本件刑事判決、109 年6 月17日民事答辯
      狀在卷可稽（見卷二第29-30 頁、第115 頁）
（五）被告潘進仁駕駛自己所有之車牌號碼000-00號營業貨運曳
      引車，附掛63-EP 號營業半拖車，靠行於連譽公司，附載
      王銘賢，一同至新竹縣芎林鄉華龍村某處，以運費15,000
      元為代價，載運廢第四臺管線等廢棄物，並於106 年10月
      3 日21時37分許，至系爭土地傾倒。並有本件刑事判決、
      109 年11月25日民事答辯狀在卷可稽（見卷二第27-28 頁
      、卷三第43-47 頁）
（六）被告潘進仁涉犯傾倒廢棄物至系爭土地，已於108 年10月
      1 8 日完成清除共計14.2公噸之廢光纜，清理費用為
      402,570 元。並有連譽企業有限公司於108 年10月31日、
      發文字號連環廢字第108 10310001號函暨「處置完成報告
      書」影本在卷可稽（見卷三第49-71 頁）
（七）被告周銘煌、蘇俊榮涉犯傾倒廢棄物至系爭土地，已於10
      9 年5 月28日委託宏鑫廢棄物回收有限公司完成清除共計
      19,960公斤（19.96 公噸）之一般事業廢棄物，費用共計
      193,956 元。並有高雄市環境保護局仁武垃圾資源回收廠
      地磅單及進場確認單影本各2 份、廢棄物處理費收據影本
      2 份在卷可稽（見卷三第113-123 頁）
四、本件爭點：被告3人是否成立共同侵權行為？如是，被告3人
    所成立之共同侵權行為範圍為何（全部或個人行為部分）？
    被告是否已就其所傾倒之廢棄物損害部分清除完畢回復原狀
    ？是否仍應與其餘被告負全部責任？
五、本院論斷： 
㈠、按「因故意或過失，不法侵害他人之權利者，負損害賠償責
    任。」；「數人共同不法侵害他人之權利者，連帶負損害賠
    償責任。不能知其中孰為加害人者亦同。」，民法184條第1
    項前段、第185條定有明文。次按「所謂共同侵權行為，係
    指數人共同不法對於同一之損害，與以條件或原因之行為。
    加害人於共同侵害權利之目的範圍內，各自分擔實行行為之
    一部，而互相利用他人之行為，以達其目的者，仍不失為共
    同侵權行為人，而應對於全部所發生之結果，連帶負損害賠
    償責任。」；「按民事上共同侵權行為與刑事上之共同正犯
    ，其構成要件並不完全相同，數人因故意不法侵害他人之權
    利，苟各行為人之行為，均為其所生損害之共同原因，即所
    謂行為關連共同,亦足成立共同侵權行為。」，有最高法院7
    8年度台上字第2479號及81年度台上字第91號判決要旨可參
    。依上開規定及判意旨可知，共同侵權行為之成之須以：⑴
    數加害人係基於共同侵害被害人權利之目的、⑵於此共同侵
    害權利之目的範圍內，數行為人各自有分擔實行行為之一部
    分之行為為成立要件，故如行為人並非基於共同侵害權利之
    目的，而是基於對立（對向、對價）之目的為一定之行為時
    ，該行為人即不成立共同侵權行為，而只就其個人之行為成
    立單獨之侵權行為，例如A、B、C等3人共組違反廢棄物清理
    法集團，經營供他人堆置廢棄物之土地或倉庫，向其他人或
    其他業者招攬付費以每車10,000元0元之對價至其等所經營
    供之土地或倉庫傾倒廢棄物，D或E則因此而支付A等3人共30
    ,000元之對價至該土地或倉庫傾倒3車廢棄物，此时D或E即
    不與A、B、C等3人成立共同侵權行為，而只就其個人之行為
    成立單獨之侵權行為。
㈡、原告雖主張被告等3人應與黃鉦凱等人成立共同侵權行為，惟
    查，依本院刑事庭以107年度原訴字第8號刑事判決及臺灣高
    等法院高雄分院109年度原上訴字第42號刑事判決可知：
１、被告蘇俊榮、周銘煌部分之行為係：蘇俊榮為永泰環保社（
    址設屏東縣○○市○○○路00號1樓）負責人，領有乙級廢棄物清
    除許可文件，車牌號碼000-00號自用大貨車為蘇俊榮所有，
    登記為永泰環保社之清除車輛。周銘煌為福銘行（址設屏東
    縣○○市○○路000○0號1樓）負責人，領有乙級廢棄物清除許可
    文件，車牌號碼000-0000號自用大貨車為周銘煌所有，登記
    為福銘行之清除車輛。蘇俊榮、周銘煌共同基於違法清除廢
    棄物之集合犯意聯絡，先由蘇俊榮與業主接洽清除廢棄物之
    業務後，並委請周銘煌協助載運，於106年10月11日蘇俊榮
    、周銘煌分別駕駛上開車輛，至屏東市大湖地區某處法拍工
    廠，各載運廢布等廢棄物10公噸後，透過陳正翰介紹，於附
    表一編號5-(1)、(2)所示時間，將廢棄物載運至大樹區洲仔
    段土地，直接將廢棄物傾倒、堆置在該處，並向委託清除者
    收取每車4萬5000元之清除處理費用，並將其中3萬5000元交
    予陳正翰轉交黃鉦凱收受。依此可知，被告二人與黃鉦凱等
    人並非基於共同侵害原告權利之目的，而是基於對立（對向
    、對價）之目的為付費傾倒廢棄物之行為時，故依上開說明
    ，被告二人與黃鉦凱等人即不成立
　　共同侵權行為，而只就其二人個人之行為部分成立單獨之侵
    權行為。
 2、被告潘進仁部分之行為係：潘進仁所有之車牌號碼000-00號
    營業貨運曳引車，附掛63-EP號營業半拖車，靠行於連譽企
    業有限公司（址設花蓮縣○○市○○○街00○0號1樓，領有乙級廢
    棄物清除許可文件，負責人吳茂松，下稱連譽公司），並為
    連譽公司之清除車輛。潘進、王銘賢共同基於違法清除、處
    理廢棄物之犯意聯絡，於106年10月3日凌晨4時25分許，由
    潘進仁駕駛上開車輛，附載王銘賢，一同至附表一編號5-(3
    )所示地點即新竹縣芎林鄉華龍村某處，以運費1萬5,000元
    為代價，載運廢第四臺管線等廢棄物，於附表一編號5-(3)
    所示時間，至高雄市○○區○○段000地號土地傾倒。依此可知
    ，被告與黃鉦凱等人並非基於共同侵害原告權利之目的，而
    是基於對立（對向、對價）之目的為付費傾倒廢棄物之行為
    時，故依上開說明，被告與黃鉦凱等人即不成立共同侵權行
    為，而只就其二人個人之行為部分成立單獨之侵權行為。
㈢、又侵權行為成之後，如加害人己填補其所造成之被害人損害
    ，因損害已不存在，被害人之侵權行為請求權即因此而消滅
    。經查：⑴被告蘇俊榮、周銘煌抗辯其等已於109年5月28日
    ，將其所傾倒部分之廢棄物清除處理完畢，原告請求賠償之
    依據已不存在等語，業據其提出高雄市環境保護局函（卷三
    第203-209頁）為證，堪認屬實。⑵被告潘進仁抗辯其已將其
    所傾倒部分之廢棄物清除處理完畢，原告請求賠償之依據已
    不存在等語，業據其提出連譽企業有限公司108年10月31日
    連環廢字第10810310001號函（卷三第49頁）、連譽企業有
    限公司於108年10月31日、發文字號連環廢字第10810310001
    號函暨「處置完成報告書」影本（卷三第49-71頁）、高雄
    市環境保護局仁武垃圾資源回收廠地磅單及進場確認單各2
    份、廢棄物處理費收據2份（卷三第113-123頁）等為證，亦
    堪認屬實。故依上開說，因被告等人己填補其所造成之原告
    損害，原告之損害已不存在，其侵權行為請求權已消滅，原
    告之請求，即於法無據，為無理由。
六、綜上所述，本件原告之訴，為無理由，應予駁回。
七、原告之訴既經駁回，則其假執行之聲請，即失所依附，應併
    予駁回。
八、本件事證及法律關係已臻明確，兩造其餘主張、陳述及舉證
    ，核與判決結果不生影響，爰不一一論列，附此敘明。
九、訴訟費用負擔之依據：民事訴訟法第78條。
中　　華　　民　　國　　111 　年　　9 　　月　　26　　日

                  民事第一庭  法　官　郭文通
以上正本係照原本作成。
如對本判決上訴，須於判決送達後20日內向本院提出上訴狀。如
委任律師提起上訴者，應一併繳納上訴審裁判費。
中　　華　　民　　國　　111 　年　　9 　　月　　26　　日
                              書記官　林香如